臺灣高雄地方法院民事裁定　九十三年聲字第一一五五號
　　聲　請　人　乙○○
　　相　對　人　甲○○
右當事人間聲請返還擔保金事件，本院裁定如左：
    主      文
聲請駁回。
    理      由
一、按返還擔保金，依民事訴訟法第一百零六條準用同法第一百零四條第一項第三款
    前段之規定，須符合「訴訟終結後，供擔保人證明已定二十日以上之期間催告受
    擔保利益人行使權利而未行使。」之要件，法院始得裁定返還擔保金。而因釋明
    假處分之原因而供之擔保，係擔保債務人因假處分所應受之損害，故必待無損害
    發生，或債權人本案勝訴確定，或就所生之損害已經賠償時，始得謂供擔保之原
    因消滅。又所謂「訴訟終結」，在因假扣押或假處分所供擔保之場合，因該擔保
    係為保障受擔保利益人因假扣押或假處分所受損害而設，倘執行法院已依假扣押
    或假處分裁定為假扣押或假處分之執行，則在供擔保人撤回假扣押或假處分之執
    行前，受擔保利益人所受損害仍可能繼續發生，損害額既尚未確定，自難強令其
    行使權利，必待供擔保人已撤回假扣押或假處分之執行，始得謂為訴訟終結。又
    訴訟終結後定二十日以上期間之催告，既屬法定要件之一，則催告必須在訴訟終
    結之後，否則不生催告之效力，不能謂訴訟終結前之催告亦屬合法。
二、聲請人主張：伊與相對人甲○○間因請求防止侵害事件，前遵本院民國九十一年
    度全字第六九五四號假處分裁定，為擔保相對人因假處分所受之損害，曾以本院
    九十一年度存字第三八七０號提存新台幣（下同）十萬元，而聲請對相對人為假
    處分執行（九十一年度執全字第三四六九號）。茲以該事件業經兩造和解而告終
    結，伊於訴訟終結後以存證信函定二十日以上之期間，催告相對人就其因假處分
    之執行所受之損害行使權利，而相對人已於九十三年六月十六日收受，迄今仍未
    行使權利，爰聲請發還上開擔保金等語，並提出本院九十一年度訴字第三一六四
    號判決、和解契約、提存書、存證信函、掛號郵件收件回執本及戶籍謄本為證。
三、經查：聲請人主張其與相對人間因請求防止侵害事件，依本院上開假處分裁定，
    為擔保相對人因假處分所受之損害，於提存十萬元，聲請對相對人為假處分執行
    之事實，業據本院調取上開九十一年度全字第六九五四號（九十一年度執全字第
    三四六九號）及九十一年度存字第三八七０號卷查明屬實。又聲請人在本院九十
    一年度訴字第三一六四號確認合夥關係存在事件中（原告為相對人；被告為聲請
    人），對相對人所提出之反訴部分，經本院為其敗訴判決，聲請人不服提起上訴
    人，嗣兩造於訴訟外達成和解，並經聲請人撤回上訴而告確定等情，亦經本院調
    卷審核無訛，並有該判決、和解契約及撤回上訴狀在卷可稽。而聲請人於聲請假
    處分執行後，尚未具狀撤回處分執行，即於九十三年六月十六日以存證信函定二
    十日以上期間催告相對人行使權利等情，亦有存證信函及掛號郵件收件回執可證
    ，則此部分事實，均可認定。
四、聲請人既係釋明假處分之原因而對相對人實施假處分執行，則其本案訴訟經本院
    為其敗訴判決確定，復未聲請撤回上開強制執行程序，則聲請人於催告相對人行
    使權利時，顯未合於訴訟終結要件，其未待訴訟終結，即催告相對人於二十日內
    行使權利，自不生催告之效力，依前開說明，聲請人之聲請，於法不合，不應准
    許。綜上所述，本件之聲請與民事訴訟法第一百零六條準用第一百零四條第一項
    第三款前段所定返還擔保金之要件不合，聲請人聲請發還擔保金，為無理由，應
    予駁回。
中　　　華　　　民　　　國　　九十三　　年　　　八　　　月　　二十五　　日
                              臺灣高雄地方法院民事第一庭
~B法　　　官　唐照明
右為正本係照原本作成。
如不服本裁定應於送達十日內向本院提出抗告狀。
中　　　華　　　民　　　國　　九十三　　年　　　八　　　月　　二十五　　日
~B法院書記官　李承悌
